臺灣臺北地方法院民事判決　　　　　　　96年度簡上字第65號
上　訴　人　丙○○
訴訟代理人　甲○○
被上訴人　　仲信資融股份有限公司
法定代理人　乙○○
訴訟代理人　丁○○
當事人間請求給付買賣價金事件，上訴人對於中華民國95年12月
11日本院臺北簡易庭95年度北簡字第44276號第一審判決提起上
訴，本院於中華民國96年10月18日言詞辯論終結，判決如下：
    主      文
原判決廢棄。
被上訴人在第一審之訴駁回。
第一、二審訴訟費用由被上訴人負擔。
    事實及理由
一、被上訴人主張：上訴人於民國92年5月間以分期付款方式向
    訴外人分齡資訊股份有限公司（下稱分齡公司）購買UC-520
    遊戲學堂線上網路教學課程乙套（下稱系爭商品），約定總
    價款為新臺幣（下同）122,026元，自92年7月1日起至95年6
    月1日止，頭期款及36期分期款均為3,298元，分齡公司將上
    開債權讓與被上訴人仲信資融股份有限公司，並由被上訴人
    逕自上訴人持有玉山商業銀行股份有限公司（下稱玉山銀行
    ）發行之信用卡按月收取，如有任何一期款未履行，即喪失
    期限利益；詎上訴人僅繳納5期款，已喪失期限利益，應一
    次清償102,238元（3,298×31期），被上訴人僅主張系爭商
    品內容與其所需不同，惟並未舉出任何事證說明之，亦未曾
    對分齡公司行使契約解除權，僅空言產品與事實不符，自屬
    無據。為此，依系爭商品契約及債權讓與法律關係提起本訴
　　，請求被上訴人應給付102,238元及自起訴狀繕本送達翌日
　  起至清償日止，按年息5%計算之利息等語。
二、上訴人則以：系爭商品為定型化契約，未給予上訴人審閱期
    間，未交付契約予其收執，且約定條款，顯失公平，應屬無
    效。如認契約有效，系爭商品之內容，與業務員所述不符，
    而分齡公司或被上訴人未依系爭商品契約約定，交付全部買
    賣標的物與上訴人，自不得請求交付買賣價金，系爭商品之
    交付，係以使買受人取得帳號及密碼後上網登錄完成，始完
    成商品之交付，惟上訴人收受系爭商之帳號卡片後，僅完成
    一張卡片之開卡登錄手續，另一張卡片之帳號及密碼完全無
    法登錄，顯然分齡公司並未依債之本旨提出完整商品給付予
    上訴人，被上訴人即不得請求賣賣價款，而上訴人亦於服務
    員前來處理時，表示終止契約。縱認被上訴人得請求給付買
    賣價金，惟其價金請求權，自上訴人92年12月1日未繳納第6
    期款之翌日，即已視全部到期而得行使，然其迄95年8月2日
    始提起本件之訴，依民法第127條第8款之規定，已罹消滅時
    效，上訴人自得拒絕給付系爭商品之價金等語置辯。
三、原審為被上訴人全部勝訴之判決，上訴人不服，提起上訴，
    並於本院上訴聲明：(一)原判決廢棄。(二)被上訴人在第一審之
    訴駁回。被上訴人答辯聲明：駁回上訴。
四、兩造不爭執之事實：
　　(一)上訴人於92年5月間以分期付款方式向分齡公司購買總價
      款122,026元之系爭商品，約定自92年7月1日起至95年6
      月1日止，頭期款及36期分期款均為3,298元，分期給付
      。
    (二)分齡公司已將分期付款債權讓與被上訴人，遂由被上訴人
      收取頭期款及透過玉山銀行信用卡扣繳分期款，惟上訴人
      向玉山銀行為終止扣取第6期以下款項之通知，以致被上
      訴人尚未收取共31期合計102,238元之分期款。
    以上事實，除為兩造所不爭執外，並有分齡資訊分期申請表
    暨分期付款買賣約定書、應收帳款受讓合約書、分期付款繳
    款明細(原審卷第5至7頁)在卷可稽，應堪信為真實。
五、得心證之理由：被上訴人主張上訴人給付未付款102,238元
    ，則為上訴人所拒絕，並以前開情詞置辯。因此，本件兩造
    爭執之處，在於(一)系爭商品契約是否無效？(二)被上訴人得否
    請求交付買賣價金？(三)被上訴人之價金請求權是否已罹於消
    滅時效？茲判斷如下：
    (一)按企業經營者與消費者訂立定型化契約前，應有三十日以
　　　內之合理期間，供消費者審閱全部條款內容；違反前項規
　　　定者，其條款不構成契約之內容，但消費者得主張該條款
  　　仍構成契約之內容，消費者保護法第11條之1第1項、第2
      項固定有明文。上訴人主張其與分齡公司所簽訂之契約為
      定型化契約，分齡公司未予其合理之審閱期間，未將契約
      交付其收執云云。惟查，觀諸系爭商品契約，固為分齡公
      司與不特定消費者訂約之定型化契約，然上訴人與分齡公
      司係於92年5月16日簽訂系爭商品契約，依契約履行至第5
      期分期款項，已歷五月餘，其顯然就契約條款已接受，並
      遵守履行，嗣因商品瑕疵問題，再主張分齡公司未予其審
      閱期間，系爭商品契約無效云云，並非可採，而契約是否
      交付，並不影響契約成立，亦不能以此認系爭商品契約無
      效，至於系爭商品瑕疵問題，應循瑕疵擔保之法律規定，
      謀求解決，而非得予主張系爭契約無效。次查，上訴人辯
      稱系爭商品契約條款，顯失公平，應無效云云。據其所稱
      係指系爭商品契約第7條之約定而言，查系爭商品契約第7
      條約定：「買方（及其連帶保證人）於簽約時已充分知悉
      並同意於本契約簽署後，將其請求買方支付分期價款之權
      利及依本契約規定所得享受之其他一切權利及利益讓與中
      租安肯資融股份有限公司或其受讓人，買方（及其連帶保
      證人）仍受本契約之約束且同意不得以其對賣方之債權向
      中租安肯資融（股）公司主張抵銷。買方（及其連帶保證
      人）對本契約任一權利或義務，除經賣方及受讓人書面同
      意，不得為轉讓、轉貸、質押及其他有礙賣方及受讓人權
      益之行為。」其所使用之文字，固多有疑，然其意係指分
      齡公司將對上訴人之權利讓與被上訴人（更名前為中租安
      肯資融股份有限公司），其中關於上訴人不得以對分齡公
      司之債權向被上訴人主張抵銷部分，係屬民法第334條第1
      項但書之規定，而上訴人不得將系爭商品契約之權利義務
      轉讓他人等行為部分，為民法第294條第1項第2款之規定
      ，均屬重申法律之規定，並無顯失公平，或有違平等互惠
      之原則，上訴人辯稱該約款無效云云，亦非可採。
    (二)再查，上訴人辯稱系爭商品有瑕疵，分齡公司未依債之本
      旨提出給付云云，業為被上訴人所否認，按諸民事訴訟法
      第277條舉證責任之規定，自應由上訴人負舉證之責，然
      上訴人就分齡公司業務員承諾之系爭線上課程內容為何，
      並不明確；所指不滿意教材之具體內容為何？是否存有瑕
      疵？是否未依債之本旨提出給付？是否有未符合約定品質
      或內容之情事，均未舉證以實其說，尚難採信。又查，上
      訴人主張其已終止系爭商品契約云云，亦為被上訴人所否
      認，上訴人亦未舉證證明之，亦難採信。
    (三)次按商人、製造人、手工業人所供給之商品及產物之代價
      之請求權，因二年間不行使而消滅，民法第127條第8款定
      有明文。又按消滅時效，自請求權可行使時起算，以不行
      為為目的之請求權，自為行為時起算，民法第128條亦定
      有明文。復按時效完成後，債務人得拒絕給付，民法第14
      4條第1項亦著有明文。而債權之讓與不過變更債權之主體
      ，該債權之性質仍不因此有所變更，故因債權之性質所定
      之短期消滅時效，在債權之受讓人亦當受其適用 (最高法
      院26年渝上字第1219號判例意旨可資參照)。查分齡公司
      所營事業為圖書出版業、有聲出版業等項目，有該公司登
      記資料在卷可查（原審卷第36頁)，而系爭商品為網路教
      學課程，為兩造所不爭執，本件被上訴人之請求權，自屬
      商人所供給之商品代價之請求，按諸上揭民法第127條第
      8款之規定，其請求權消滅時效為二年，又按諸上開判例
      意旨，於受讓系爭商品價金請求權之被上訴人，亦當然受
      其適用，而本件訴人僅繳交5期款項，於第6期即92年12月
      1日起即未繳納，依系爭商品契約第5條約定，上訴人喪失
      分期利益，全部價款視為到期，亦即自92年12月2日起被
      上訴人即得請求上訴人給付全部價款，其請求權消滅時效
      ，應自斯時起算，至94年12月1日屆滿二年，被上訴人遲
      至95年8月2日始提起本件訴訟，請求上訴人給付價款，顯
      已罹於消滅時效，被上訴人雖辯稱曾寄催繳信函云云，惟
      並未能提出證據以資證明，自難採信。
六、綜上所述，被上訴人之價金請求權，既已罹於消滅時效，上
    訴人自得拒絕系爭商品價金之給付。從而，上訴人依系爭商
    品契約及債權讓與法律關係，請求上訴人給付未付債金，為
    無理由，不應准許。原審判決認上訴人應依系爭商品契約給
    付價款，固非無據，然上訴人既已於本院提出時效抗辯，並
    以此指摘原判決不當，求予廢棄改判，即為有理由，爰由本
    院予以廢棄改判如主文第2項所示。
七、本件事證已臻明確，上訴人聲請分齡公司或被上訴人證明登
    錄系爭商品及紀錄，被上訴人聲請訊問分齡公司人員，並命
    其提出相關訂購單據等，本院均認無調查之必要；又兩造其
　　餘攻擊防禦方法及所舉未經援用之證據，經本院斟酌後，認
  　為均不足以影響本判決之結果，爰不一一論述，併此敘明。
據上論結，本件上訴為有理由，依民事訴訟法第436條之1第3項
、第450條、第78條，判決如主文。
中　　華　　民　　國　　96　　年　　10　　月　　31　　日
                  民事第四庭審判長法  官  劉坤典
                                  法  官  黃柄縉
                                  法  官  余明賢
以上為正本係照原本作成
本判決不得上訴
中　　華　　民　　國　　96　　年　　10　　月　　31　　日
                                  書記官  陳素卿
